臺灣嘉義地方法院刑事判決
111年度金訴字第96號
公  訴  人  臺灣嘉義地方檢察署檢察官
被      告  周文魁




上列被告因違反洗錢防制法等案件，經檢察官提起公訴（110 年
度偵字第9788號），本院依簡式審判程序審理，判決如下：
    主    文
周文魁幫助犯洗錢防制法第十四條第一項之一般洗錢罪，累犯，
處有期徒刑貳月，併科罰金新臺幣壹仟元，罰金如易服勞役，以
新臺幣壹仟元折算壹日；未扣案之犯罪所得新臺幣伍仟元沒收，
於全部或一部不能沒收或不宜執行沒收時，追徵其價額。
    犯罪事實
一、周文魁可預見金融機構帳戶係個人理財之重要工具，如提供
　　予缺乏信賴基礎之他人使用，將可能幫助犯罪集團利用作為
　　財產犯罪之人頭帳戶及掩飾或隱匿他人之犯罪所得，且對方
　　提領後即會產生遮斷金流以逃避國家追訴、處罰之效果，竟
　　基於縱將金融帳戶資料交予他人，他人可能利用該帳戶作為
　　詐欺取財，並利洗錢之實行，亦不違背其本意之幫助犯意，
　　於民國110 年5 月10日14時許，在嘉義縣義竹鄉「義竹農會
　　」旁空地，將其名義申辦義竹農會帳號000-0000000000000
　　帳戶（下稱義竹農會帳戶）存摺、提款卡以新臺幣（下同）
　　5,000 元代價交付予社群網站FACEBOOK臉書暱稱「邱大智」
　　之成年男子，且在FACEBOOK告知密碼，容任對方或所屬詐欺
　　集團成員作為人頭帳戶使用。該詐欺集團成員共同基於意圖
　　為自己不法所有、洗錢之犯意聯絡，分別於如附表所示時間
　　、對如附表所示被害人佯以如附表所示詐術，使渠陷於錯誤
　　，分別依指示將款項匯入上開義竹農會帳戶內【被害人、詐
　　騙方式、匯款時間、匯款金額、人頭帳戶等均詳如附表所載
　　】，旋遭提領一空而掩飾或隱匿該等犯罪所得之所在及去向
　　。嗣如附表所示被害人察覺受騙而報警處理，始循線查獲。
二、案經邱浚清、范綱祐、朱育民訴由嘉義縣警察局布袋分局報
　　請臺灣嘉義地方檢察署檢察官偵查起訴。
    理  由
一、本件被告所犯為死刑、無期徒刑、最輕本刑為3 年以上有期
　　徒刑以外之罪，且非高等法院管轄第一審之案件，於本院準
　　備程序進行中，被告就被訴事實為有罪之陳述，經告以簡式
　　審判程序之旨，並聽取公訴人、被告之意見後，本院合議庭
　　裁定由受命法官獨任進行簡式審判程序。
二、認定犯罪事實所憑之證據及理由： 
    上揭犯罪事實，業據被告於本院準備及審理時坦承不諱，且
　　經證人即告訴人邱浚清、范綱祐、朱育民指訴遭詐騙而匯款
　　等節在卷，復有上開義竹農會帳戶之顧客基本資料與存款對
　　帳單（見警卷第12-13 頁），及如附表所示「證據出處」欄
　　所載卷證可稽。堪認被告上開任意性自白，確與事實相符。
　　從而，本件事證明確，被告犯行洵堪認定，應予依法論科。
三、論罪科刑：
  ㈠按刑法第30條之幫助犯，係以行為人主觀上有幫助故意，客
　　觀上有幫助行為，即對於犯罪與正犯有共同認識，而以幫助
　　意思，對於正犯資以助力，但未參與實行犯罪之行為者而言
　　。幫助犯之故意，除需有認識其行為足以幫助他人實現故意
　　不法構成要件之「幫助故意」外，尚需具備幫助他人實現該
　　特定不法構成要件之「幫助既遂故意」，惟行為人只要概略
　　認識該特定犯罪之不法內涵即可，無庸過於瞭解正犯行為之
　　細節或具體內容。金融帳戶乃個人理財工具，依我國現狀，
　　申設金融帳戶並無任何特殊限制，且可於不同之金融機構申
　　請多數帳戶使用，是依一般人之社會通念，若見他人不以自
　　己名義申請帳戶，反而收購或借用別人之金融帳戶以供使用
　　，並要求提供提款卡及告知密碼，則提供金融帳戶者主觀上
　　如認識該帳戶可能作為對方收受、提領特定犯罪所得使用，
　　對方提領後會產生遮斷金流以逃避國家追訴、處罰之效果，
　　仍基於幫助之犯意，而提供該帳戶之提款卡及密碼，以利洗
　　錢實行，仍可成立一般洗錢罪之幫助犯（最高法院108 年度
　　台上大字第3101號裁定意旨參照）。本件詐欺集團成員利用
　　被告提供上開義竹農會帳戶，向被害人施以詐騙手法致陷於
　　錯誤而依指示匯款，旋遭詐欺集團成員提領一空，被告所為
　　固未直接實行詐欺取財、掩飾、隱匿犯罪所得之構成要件行
　　為，惟其提供前開帳戶作為工具，的確對犯罪集團成員遂行
　　詐欺取財、掩飾或隱匿犯罪所得資以助力，利於詐欺取財及
　　洗錢之實行。是核被告所為，係犯刑法第30條第1 項前段、
　　第339 條第1 項之幫助詐欺取財罪、刑法第30條第1 項前段
　　、洗錢防制法第14條第1 項之幫助洗錢罪【卷內無積極證據
　　足認被告對於詐欺集團成員達3 人以上，或參與犯罪組織，
　　或就詐欺集團成員將採取何種網際網路之手法乙節有所認識
　　，參警卷第60頁】。其以一提供義竹農會帳戶之幫助行為，
　　致使3 名被害人遭詐欺取財匯款，為同種想像競合，以及以
　　一行為同時觸犯上開2 罪名，為異種想像競合犯，依刑法第
　　55條規定，應從一重論以幫助洗錢罪。
  ㈡刑之加重、減輕：
　　⒈被告前因①傷害案件，經本院以106 年度朴簡字第123 號
　　　判決判處有期徒刑3 月確定，②詐欺案件，經本院以106
　　　年度朴簡字第128 號判決判處有期徒刑5 月確定，上開2
　　　罪，嗣經裁定應執行有期徒刑7 月在案，於107 年3 月4
　　　日執行完畢乙節，此有臺灣高等法院被告前案紀錄表1 份
　　  附卷可稽，其受徒刑執行完畢後，5 年以內故意再犯本件
　　  有期徒刑以上之罪，為累犯；經參酌司法院釋字第775 號
　　  解釋意旨、最高法院刑事大法庭110 年度台上大字第5660
　　　號裁定意旨等，衡酌被告於上開前案有期徒刑執行完畢後
　　　，又再犯本件，可認其對刑罰反應力薄弱，且本案與前案
　　　亦有相同罪質之罪（詐欺），是認本案依累犯規定對被告
　　　加重其刑，並無其所受刑罰超過所應負擔罪責而致其人身
　　　自由因此遭受過苛之侵害情事，故依刑法第47條第1 項之
　　　規定加重其刑。
　　⒉又按犯前2 條之罪，在偵查或審判中自白者，減輕其刑，
　　  洗錢防制法第16條第2 項定有明文。被告於審理中對於其
　　  所犯同法第14條第1 項之罪自白不諱（見院卷第60頁、第
　　  78頁），依上開規定予減輕其刑；且被告既係對正犯資以
　　  助力而未參與犯罪構成要件行為之實行，為洗錢罪之幫助
　　  犯，爰依刑法第30條第2 項之規定，按正犯之刑減輕之，
　　  以上並與前揭累犯加重部分，依法先加後減再遞減之。
  ㈢爰以行為人責任為基礎，審酌被告率然提供其上開義竹農會
　　帳戶予不相識他人使用，容任作為向被害人詐欺取財之人頭
　　帳戶，非但造成被害人之財產損失，並使犯罪者得以掩飾真
　　實身分，匯入之犯罪所得一旦提領而出，即得製造金流斷點
　　，增加查緝犯罪之困難，助長社會犯罪風氣，殊屬不當；惟
　　念被告本身非實際參與詐欺、洗錢之正犯，可非難性較小，
　　於審理時表示知錯悔意，考量被害人財產損害程度及意見（
　　見院卷第29頁本院公務電話紀錄表），斟酌被告之犯罪動機
　　、目的、手段，暨個人智識程度、經濟及生活狀況（參院卷
　　第79頁審理筆錄所載）等一切情狀，量處如主文所示之刑，
　　併就罰金部分，諭知易服勞役之折算標準。 
　㈣沒收部分：
  ①被告因此獲取5,000 元乙節（見偵卷第43頁；院卷第60頁）
　　，既未據扣案或實際發還，乃其犯行而取得之直接利得，爰
　　依刑法第38條之1 第1 項前段之規定宣告沒收，於全部或一
　　部不能沒收或不宜執行沒收時，依同條第3 項追徵其價額。
　　另提供予他人之帳戶資料（已警示凍結）固係犯罪所用之物
　　，但未扣案，無證據證明尚屬存在，復非違禁物，倘予追徵
　　，除耗費司法執行資源外，對於被告犯罪行為之不法、罪責
　　評價並無影響，且就沒收制度所欲達成之社會防衛目的亦無
　　任何助益，欠缺刑法上重要性，同依上開規定，不予宣告沒
　　收或追徵。
  ②至被害人遭詐騙贓款，並非被告收執所有，亦非在其實際掌
　　控中，則其就犯罪所收受、持有之財物本不具所有權及事實
　　上處分權，自無從對其加以宣告沒收（最高法院100 年度台
　　上字第5026號判決意旨參照）。何況刑法所定沒收乃「刑罰
　　」及「保安處分」以外之法律效果，實際上仍有懲罰之效，
　　屬於干預財產權之處分，應遵守比例原則及過度禁止原則，
　　即洗錢防制法第18條沒收規定，亦應有刑法第38條之2 第2
　　項規定之適用。是倘再就匯入帳戶之贓款對於被告諭知沒收
　　，實屬過苛，爰不予宣告沒收，末此敘明。
據上論斷，應依刑事訴訟法273 條之1 第1 項、第299 條第1 項
前段，洗錢防制法第14條第1 項、第16條第2 項，刑法第11條前
段、第30條第1 項前段、第2 項、第339 條第1 項、第55條、第
47條第1 項、第42條第3 項前段、第38條之1 第1 項前段、第3
項，刑法施行法第1 條之第1 項，判決如主文。
本案經檢察官謝雯璣偵查起訴，由檢察官陳則銘到庭實行公訴。
中　　華　　民　　國　　111 　年　　6 　　月　　8 　　日
                  刑事第二庭      法  官  王品惠
以上正本證明與原本無異。
如不服本判決應於收受判決後20日內向本院提出上訴書狀，並應
敘述具體理由；其未敘述上訴理由者，應於上訴期間屆滿後20日
內向本院補提理由書（均須按他造當事人之人數附繕本）「切勿
逕送上級法院」。
告訴人或被害人如對於本判決不服者，應具備理由請求檢察官上
訴，其上訴期間之計算係以檢察官收受判決正本之日期為準。
中　　華　　民　　國　　111 　年　　6 　　月　　8 　　日
                                  書記官 李振臺
附表：
編號 被害人 (告訴人) 詐騙方式 匯款時間 匯款金額 (新臺幣) 證據出處 1 邱浚清  集團成員於110 年5 月18日 前，在FACEBOOK以暱稱「王 惠欣」表示販售SWITCH遊戲 主機，邱浚清信以為真陷於 錯誤，而匯款如右。   110 年5 月18日 12時36分許  8,000 元   1.邱浚清警詢筆錄 　（警卷第5-6 頁） 2.南投縣政府警察局埔里分   局埔里派出所受理案件證   明單、受理各類案件紀錄   表、受理詐騙帳戶通報警   示簡便格式表（警卷第14   -15 頁、第19頁） 3.內政部警政署反詐騙諮詢   專線紀錄表(警卷第18頁) 4.邱浚清提出之轉帳紀錄、   FACEBOOK對話紀錄擷圖   （警卷第20-24 頁）   2 范綱祐  集團成員於110 年5 月18日 前，在FACEBOOK以暱稱「王 惠欣」表示販售SWITCH遊戲 主機，范綱祐信以為真陷於 錯誤，而匯款如右。  110 年5 月18日 23時14分許 7,000 元 1.范綱祐警詢筆錄 　（警卷第7-8 頁） 2.新北市政府警察局新莊分   局丹鳳派出所陳報單、受   理各類案件紀錄表、受理   案件證明單、受理詐騙帳   戶通報警示簡便格式表   （警卷第25頁、第27-29   頁） 3.金融機構聯防機制通報單   （警卷第30頁） 4.內政部警政署反詐騙諮詢   專線紀錄表(警卷第31頁) 5.范綱祐提出之FACEBOOK對   話紀錄擷圖（含轉帳紀錄   ）（警卷第32-37 頁） 3          朱育民           集團成員於110 年5 月18日 前，在FACEBOOK以暱稱「王 惠欣」表示販售SWITCH遊戲 主機，朱育民信以為真陷於 錯誤，而匯款如右。  110 年5 月19日 19時41分許 8,000 元     1.朱育民警詢筆錄 　（警卷第9-10頁） 2.內政部警政署反詐騙諮詢   專線紀錄表(警卷第39頁) 3.新北市政府警察局蘆洲分   局德音派出所受理詐騙帳   戶通報警示簡便格式表    (警卷第40頁) 4.朱育民提出之轉帳紀錄、   FACEBOOK對話紀錄擷圖   （警卷第42-52 頁）   
附錄本案論罪科刑法條： 
洗錢防制法第14條第1 項
有第2 條各款所列洗錢行為者，處7 年以下有期徒刑，併科新臺
幣5 百萬元以下罰金。
中華民國刑法第339 條第1 項（普通詐欺罪）
意圖為自己或第三人不法之所有，以詐術使人將本人或第三人之
物交付者，處5 年以下有期徒刑、拘役或科或併科50萬元以下罰
金。